【裁判字號】    89,上訴,2536
【裁判日期】    890510
【裁判案由】    違反槍砲彈藥刀械管制條例等
【裁判全文】
臺灣高等法院刑事判決                          八十九年度上訴字第二五三六號
    上  訴  人
    即  被  告  甲○○
    指定辯護人  本院公設辯護人  郭書益
    選任辯護人  黃丁風
右上訴人因違反槍砲彈藥刀械管制條例等案件，不服臺灣基隆地方法院八十八年度訴
字第六九六號，中華民國八十九年五月十日第一審判決（起訴案號：臺灣基隆地方法
院檢察署八十八年度偵字第五八九三號）提起上訴，本院判決如左：
    主  文
原判決撤銷。
甲○○未經許可，持有手槍，處有期徒刑陸年，併科罰金新台幣壹拾萬元，罰金如易
服勞役，以新台幣玖佰元即銀元佰元折算壹日。
扣案之美國廠製ＭＯＤ．２１Ａ口徑０．二五吋制式半自動貝瑞塔手槍壹支（槍枝管
制編號0000000000），口徑六．三五ＭＭ（０．二五吋）制式手槍子彈壹
顆均沒收。
    事  實
一、甲○○明知制式手槍、子彈係屬槍砲彈藥刀械管制條例第四條第一項第一款、第
    二款所列管之違禁物，未經許可，不得非法持有，竟於民國（下同）八十七年八
    月間某日在台北市中泰賓館內ＰＵＢ外，向年籍姓名不詳之外國成年男子，以新
    台幣二十萬元之價格，購得美國廠製ＭＯＤ．２１Ａ口徑○．二五吋制式半自動
    貝瑞塔手槍壹支（槍枝管制編號0000000000）及口徑六．三五ＭＭ（
    ○．二五吋）制式手槍子彈七顆後，將之攜至台北市○○街街底之象山而為藏置
    。嗣因八十八年二月二十三日，在台北市○○街十九巷二十一號三樓新蒂瑤ＫＴ
    Ｖ酒店巷口槍傷許家豪案，而於八十八年九月二十八日下午二時許，持上述手槍
    及子彈四顆至台北縣警察局刑警隊投案。
二、案經台北縣警察局移送台灣基隆地方法院檢察署檢察官偵查起訴。
    理  由
一、前揭事實，迭經被告甲○○於警訊、偵查及原審審訊中均坦承不諱，並有扣案之
    前開手槍及子彈四顆（其中三顆已於送鑑定時試射擊發），且該等槍枝、子彈經
    送內政部警政署刑事警察局鑑驗結果認：(1)送鑑制式貝瑞塔手槍壹支（槍枝管制
    編號：0000000000號），認係美國廠製ＭＯＤ．２１Ａ口徑○．二五
    吋制式半自動手槍，槍管內具六條右旋來復線，其機械性能良好，認具殺傷力；
    (2)送鑑子彈四顆，均認係口徑六．三五ＭＭ（○．二五吋）制式手槍子彈，可供
    上述槍枝裝填發射，均認具殺傷力，亦有該局八十八年十月五日刑鑑字第九九七
    四三號鑑驗通知書附卷足憑，被告自白核與事實相符，堪信為真實。本件事證明
    確，犯行堪予認定，自應依法論科。
二、核被告未經許可，持有前開制式手槍及子彈，所為係犯槍砲彈藥刀械管制條例第
    七條第四項未經許可持有手槍及第十二條第四項未經許可持有子彈罪。其同時持
    有制式手槍及子彈，有一行為觸犯數罪名之想像競合關係，應依刑法第五十五條
    之規定，從一重論以未經許可持有手槍罪。又被告於八十八年二月二十三日，在
    台北市○○街十九巷二十一號三樓新蒂瑤ＫＴＶ酒店巷口槍傷許家豪案，經台北
    市政府警察局中山分局以犯有前開槍砲彈藥刀械管制條例罪嫌移送台灣台北地方
    法院檢察署偵辦，雖檢察官於當庭命許家豪指認被告甲○○，許家豪以「我不記
    得」作答，且命台北市政府警察局中山分局追查槍枝下落，亦無所獲下，對被告
    為不起訴處分，有該署八十八年度偵字第五一八一、五一八二、五一八三號不起
    訴處分書附卷可按，惟已足見承辦警員對被害人許家豪遭人持槍擊傷之犯罪事實
    已有所瞭解，且有合理的懷疑認被告涉有前開犯罪嫌疑，嗣僅因檢察官偵查當時
    被害人許家豪未予明確指認及槍枝未尋獲，而予不起訴處分，因此被告雖於八十
    八年九月二十八日持前開手槍及子彈向台北縣警察局刑警隊投案，自不符自首之
    要件（最高法院七十三年台上字第五一二六號判決、七十七年台上字第五六二○
    號判決參照），另被告雖於偵查及審判中自白犯行，但對於槍枝子彈來源僅供係
    於八十七年八月間在台北市中泰賓館以二十萬元代價購自一個美國人，警察並未
    能據以查獲販賣槍枝之人，亦難獲邀槍砲彈藥刀械管制條例第十八條第四項規定
    之寬典，均應併予敘明。
三、原審以被告犯罪事證明確予以論科，故非無見，惟按人民身體之自由應予保障，
    憲法第八條設有明文。限制人身自由之法律，其內容須符合憲法第二十三條所定
    要件。保安處分係對受處分人將來之危險性所為拘束其身體、自由等之處置，以
    達教化與治療之目的，為刑罰之補充制度。本諸法治國家保障人權之原理及刑法
    之保護作用，其法律規定之內容，應受比例原則之規範，使保安處分之宣告，與
    行為人所為行為之嚴重性、行為人所表現之危險性，及對於行為人未來行為之期
    待性相當。槍砲彈藥刀械管制條例第十九條第一項規定：「犯第七條、第八條、
    第十條、第十一條、第十二條第一項至第三項、第十三條第一項至第三項之罪，
    經判處有期徒刑者，應於刑之執行完畢或赦免後，令入勞動場所，強制工作，其
    期間為三年。」此項規定不問對行為人有無預防矯治其社會危險性之必要，一律
    宣付強制工作三年，限制其中不具社會危險性之受處分人之身體、自由部分，其
    所採措施與所欲達成預防矯治之目的及所需程度，不合憲法第二十三條所定之比
    例原則。犯上開條例第十九條所定之罪，不問對行為人有無預防矯治其社會危險
    性之必要，一律宣付強制工作三年之部分，與本解釋意旨不符，應自本解釋公布
    之日起不予適用。犯該條例第十九條第一項所列舉之罪，依個案情節符合比例原
    則部分，固應適用該條例宣告保安處分；至不符合部分而應宣告保安處分者，則
    仍由法院斟酌刑法第九十條第一項規定之要件，依職權為之（司法院大法官會議
    八十七年十二月十八日釋字第四七一號解釋意旨參照）。經查被告前並無刑案紀
    錄，有台灣高等法院被告全國前案紀錄表一份附卷可稽；且於前槍傷許家豪案，
    經台灣台北地方法院檢察署為不起訴處分後，尚能自行攜帶前開槍、彈至台北縣
    警察局刑警隊投案，並於偵審中自白其犯罪，顯然對己之犯行已知悔悟，經此次
    罪刑宣告之教訓，當無再犯之虞，是衡其所為之嚴重性及其所表現之危險性等綜
    合以觀，尚難認有預防矯治其社會危險性之必要，復難遽認其有犯罪之習慣，或
    以犯某種犯罪為常業之情形，參照上開大法官會議解釋意旨及刑法第九十條第一
    項規定之精神，認尚無宣告強制工作之必要，原審判決未詳審究、全盤衡量，遽
    認被告有矯治其社會危險性之必要，諭知強制工作，尚有未當。被告未附理由上
    訴，雖無理由，惟原判決既有前述之可議，自應由本院予以撤銷改判。爰審酌被
    告僅因輕微細故即持槍傷人，及犯後已坦承犯行，態度尚稱良好各情，量處如主
    文第二項所示之刑，並就罰金部分諭知易服勞役之折算標準。扣案之上開槍枝、
    子彈均屬違禁物，不問屬於犯人與否，均宣告沒收。至被告投案時，原繳出上開
    子彈四顆，但送鑑時已試射擊發三顆，所餘彈殼、彈頭，已非違禁物，雖為被告
    所有但並非供犯罪所用或預備供犯罪所用之物，毋庸諭知沒收。
四、公訴意旨另以被告在前揭時地、持槍射傷被害人許家豪致其受有左大腿穿刺傷及
    骨折等傷害，認被告涉犯刑法第二百七十七條第一項之傷害罪嫌，惟該條項之罪
    ，依同法第二百八十七條第一項規定須告訴乃論，然查卷案，此部分並未據被害
    人許家豪合法告訴，依法原應為不受理之判決，惟公訴人認此部分與上開有罪之
    非法持有制式手槍、子彈部分，有裁判上一罪之牽連犯關係，爰不另為不受理之
    諭知。
五、被告甲○○經本院合法傳喚，並於八十九年八月二十九日在基隆市○○路八五巷
    十二號三樓之三住處親自收受本院審理開庭通知，有高等法院回函證書一紙附卷
    足憑，惟至期僅具狀空言陳稱因出差不克前往應訊，復未檢附證據，顯無正當之
    理由而不到庭，依法得不待其陳述，逕行判決。
據上論斷，應依刑事訴訟法第三百六十九條第一項前段、第三百六十四條、第二百九
十九條第一項前段、第三百七十一條、槍砲彈藥刀械管制條例第七條第四項、第十二
條第四項、刑法第十一條前段、第五十五條、第四十二條第二項、第三十八條第一項
第一款，現行法規所定貨幣單位折算新台幣條例第二條，罰金罰鍰提高標準條例第二
條，判決如主文。
本案經檢察官覃正祥到庭執行職務。
中    華    民    國    八十九    年      九        月      十三        日
                臺灣高等法院刑事第二庭
                              審判長法  官  戴  章  甫
                                    法  官  林  銓  正
                                    法  官  黃  金  富
右正本證明與原本無異。
如不服本判決應於收受送達後十日內向本院提出上訴書狀，其未敘述上訴之理由者並
得於提起上訴後十日內向本院補提理由書（均須按他造當事人之人數附繕本）。
                                    書記官  江  采  廷
中    華    民    國    八十九    年      九        月      十五        日
附錄：本案論罪科刑法條全文
槍砲彈藥刀械管制條例第七條第四項：
未經許可，持有、寄藏或意圖販賣而陳列第一項所列槍砲、彈藥者，處五年以上有期
徒刑，併科新臺幣一千萬元以下罰金。
槍砲彈藥刀械管制條例第十二條第四項：
未經許可，持有、寄藏或意圖販賣而陳列子彈者，處五年以下有期徒刑，併科新臺幣
三百萬元以下罰金。


司法院資訊處製作；財團法人民間司法改革基金會備份。
